【裁判字號】    95,易,1848
【裁判日期】    951229
【裁判案由】    侵占
【裁判全文】
臺灣臺北地方法院刑事判決              95年度易字第1848號
公  訴  人  臺灣臺北地方法院檢察署檢察官
被      告  甲○○
上列被告因侵占案件，經檢察官提起公訴（九十五年度偵緝字第
一八九一號），經被告就被訴事實為有罪之陳述，由本院合議庭
裁定進行簡式審判程序，判決如下：
    主  文
甲○○意圖為自己不法之所有，而侵占自己持有他人之物，處有
期徒刑壹年貳月。
    事  實
一、緣李俊雄、李秀華夫妻八十六年間為辦理投資移民，即約定
    ：由李秀華之兄李家明透過友人將投資所需款項，匯入李俊
    雄之父甲○○在台帳戶，由甲○○提領轉為美金後，再匯入
    李俊雄在美帳戶等情。惟迨乙○○依約於八十六年一月二十
    三日將港幣九十萬八千五百四十元所示之金額匯入甲○○帳
    戶後，甲○○竟貪圖出借友人「黃進財」後之高額利息收入
    ，未徵得乙○○之同意，即意圖為自己不法之所有，於八十
    六年一月二十三日，在臺北市○○○路○段五八號合作金庫
    民權支庫，將上開款項扣除手續費後提兌得新臺幣三百二十
    一萬五千八百三十二元後，旋變異持有為所有之意思，立即
    而將其中三百萬元交付陪同之「黃進財」為借款，未料「黃
    進財」並未將款項返還，則再將另二十一萬五千八百三十二
    元供為徵信調查，而花用殆盡。嗣於八十六年一月二十四日
    ，乙○○察覺款項並未依約進入李俊雄帳戶後，甲○○已避
    不見面，始查悉上情。
二、案經被害人乙○○訴請臺灣臺北地方法院檢察署檢察官偵查
    後起訴，由本院裁定進行簡式審判程序。
    理  由
一、訊據被告就原與告訴人乙○○約定：應將告訴人匯入被告帳
    戶內之款轉再匯進入被告之子李俊雄帳戶等情，惟被告於前
    揭時地取得告訴人之匯款後，並未依約轉匯，反因貪圖出借
    利息而將其中新臺幣三百萬元挪用出借友人「黃進財」，未
    料並未取得還款後，再將餘款花用於徵信殆盡等事實，於本
    院調查、審理時均坦承不諱，且查：
  (一)上開事實，業據證人即告訴人乙○○於本院具結證述：為助
    妹辦理投資移民，需透過被告經手匯款，八十六年一月二十
    日經由友人匯港幣九十萬九千零九十元（扣手續費後則為港
    幣九十萬元八千五百四十元）至被告合庫民權支庫帳戶八十
    六年一月二十三日領款後，即未見轉匯等情明確（見本院九
    十五年十二月二十五日筆錄）；
  (二)復有與之相合之臺灣省合作金庫匯出匯款申請書、外匯收支
    或交易申報書、香港上海匯豐銀行八十六年一月二十日電匯
    申請書（見偵查卷第八頁以下）在卷可稽；
  (三)是依上開證人指述內容及卷附之各項文書等補強證據已足資
    擔保被告於本院調查、審理中所為之上開任意性自白之真實
    性，按據刑事訴訟法第一百五十六條之規定，自得據被告前
    開任意性自白及各該補強證據，採信被告任意、真實之自白
    ，認本件事證明確，被告犯行洵堪認定，應予依法論科。
二、查被告行為後，刑法於九十四年二月二日公布，於九十五年
    七月一日施行。按行為後法律有變更者，適用行為時之法律
    ，但行為後之法律有利於行為人者，適用最有利於行為人之
    法律，現行刑法第二條第一項訂有明文。此條規定乃與刑法
    第一條罪刑法定主義契合，而貫徹法律禁止溯及既往原則，
    係規範行為後法律變更所生新舊法律比較適用之準據法，是
    刑法第二條本身雖經修正，但刑法第二條既屬適用法律之準
    據法，本身尚無比較新舊法之問題，應一律適用裁判時之現
    行刑法第二條規定以決定適用之刑罰法律，先予辨明。又以
    本次刑法修正之比較新舊法，應就罪刑有關之共犯、未遂犯
    、想像競合犯、牽連犯、連續犯、結合犯，以及累犯加重、
    自首減輕暨其他法定加減原因（如身分加減）與加減例等一
    切情形，綜其全部罪刑之結果而為比較，最高法院九十五年
    五月二十三日著有九十五年度第八次刑庭會議決議可資參照
    。經查：
  (一)刑法第三百三十五條第一項普通侵占罪，法定刑得科或併科
    銀元一千元以下罰金，據修正後刑法施行法增訂第一條之一
    ：「中華民國九十四年一月七日刑法修正施行後，刑法分則
    編所定罰金之貨幣單位為新臺幣。九十四年一月七日刑法修
    正時，刑法分則編未修正之條文定有罰金者，自九十四年一
    月七日刑法修正施行後，就其所定數額提高為三十倍。但七
    十二年六月二十六日至九十四年一月七日新增或修正之條文
    ，就其所定數額提高為三倍」及刑法第三十三條第五款修正
    為：「主刑之種類如下：五、罰金：新臺幣一千元以上，以
    百元計算之」等規定，是依修正後之法律，刑法第三百三十
    五條第一項普通侵占罪所得科處之罰金刑最高為新臺幣三萬
    元、最低為新臺幣一千元；然依被告行為時之刑罰法律，即
    罰金罰鍰提高標準條例第一條前段規定之提高倍數十倍及刑
    法第三十三條第五款規定之罰金最低額一元計算，該罪之罰
    金刑最高為銀元一萬元，最低額為銀元十元，換算為新臺幣
    ，最高額雖與新法同為新臺幣三萬元，然最低額僅為新臺幣
    三十元。因此，比較上述修正前、後之刑罰法律，自以被告
    修正施行前即行為時關於科處罰金刑之法律較有利於被告。
  (二)綜合上述之比較，揆諸前揭最高法院決議及修正後刑法第二
    條第一項前段、後段規定之「從舊、從輕」原則，自應適用
    被告行為時之法律應適用被告行為時之舊法，故以下未特別
    敘明者，均係指修正前之舊法，核先敘明。
三、核被告之行為係犯刑法第三百三十五條第一項普通侵占罪。
    爰審酌被告雖於本院已自白犯罪，惟於事發後即避不見面，
    逃避責任十餘年，待本院通緝後始到案，而迄本院辯論終結
    止均未能與被害人達成和解取得原諒、亦未能償還被害人任
    何款項，且其侵占之款項於民國八十六年間即高達新臺幣三
    百餘萬元，並非少數，其侵占之對象竟為三親等姻親至親，
    並衡量被告其餘之犯罪動機、目的、犯罪時所受之刺激、犯
    罪之手段、犯人之生活狀況、品行、智識程度、犯人與被害
    人平日之關係、犯罪所生之危險或損害、犯罪後之態度等一
    切情狀，判處如主文所示之刑，以示懲儆。
據上論斷，應依刑事訴訟法第二百七十三條之一第一項、第二百
九十九條第一項前段，修正後刑法第二條第一項前段、刑法第三
百三十五條第一項，罰金罰鍰提高標準條例第一條前段，判決如
主文。
本案經檢察官陳焜昇到庭執行職務
中    華    民    國    95    年    12    月    29    日
                  刑事第四庭  法  官  郭惠玲
如不服本判決，應於判決送達後十日內向本院提出上訴狀（應抄
附繕本）。告訴人或被害人如對於本判決不服者，應具備理由請
求檢察官上訴，其上訴期間之計算係以檢察官收受判決正本之日
期為準。
上正本證明與原本無異。
                              書記官  鄭雅文
中    華    民    國    96    年    1     月    2     日
附錄本案論罪科刑法條全文：
刑法第三百三十五條普通侵占罪
意圖為自己或第三人不法之所有，而侵占自己持有他人之物者，
處五年以下有期徒刑、拘役或科或併科一千元以下罰金。
前項之未遂犯罰之。


司法院資訊處製作；財團法人民間司法改革基金會備份。
